【裁判字號】    99,抗,500
【裁判日期】    990430
【裁判案由】    拆屋還地等
【裁判全文】
臺灣高等法院民事裁定                   99年度抗字第500號
抗  告  人  甲○○
上列抗告人因與相對人臺灣臺北看守所間拆屋還地等事件，對於
中華民國99年2月10日臺灣臺北地方法院98 年度重訴字第61號裁
定提起抗告，本院裁定如下：
    主  文
抗告駁回。
抗告訴訟費用由抗告人負擔。
    理  由
一按訴訟標的之價額，由法院核定；核定訴訟標的之價額，以起
  訴時之交易價額為準，無交易價額者，以原告就訴訟標的所有
  之利益為準；以一訴附帶請求其孳息、損害賠償、違約金或費
  用者，不併算其價額，民事訴訟法第77之1 條第1項、第2項，
  第77條之2第2項分別定有明文。又計算上訴利益，應就上訴聲
  明範圍內之訴訟標的，依起訴時之價額定之（最高法院31年抗
  字第690 號判例參照）。而所謂交易價額，應以市價為準，故
  當事人依民法第767 條所有物返還請求權請求拆除房屋返還土
  地者，其訴訟標的之價額，應以該土地起訴時之交易價額為準
  ，如無實際交易價額，當事人復未能釋明訴訟標的之市價，供
  法院核定訴訟標的之價額，法院亦未命鑑定訴訟標的之價額，
  則以起訴時訴訟標的物之土地當期公告現值參採為市場交易價
  額，而核定訴訟標的之價額，即屬允洽。
二抗告意旨雖以：系爭土地非伊所有，伊因上訴所能獲得之利益
  ，僅為得繼續居住使用系爭房屋之利益，即相當於每月租金約
  新臺幣（下同）1 萬元，故原法院所核定之訴訟標的價額顯然
  過高，伊因經濟狀況不甚良好，且收入微薄，實無法負擔，懇
  請以相當於2 年租金總額之24萬元或系爭房屋交易價額30萬元
  核定為訴訟標的價額；又相對人請求不當得利部分，不應併算
  其價額云云。惟查本件相對人在原法院起訴後，業經原法院判
  命抗告人應將坐落臺北市○○段○○段559地號上，如原判決附
  圖所示B部分，面積16平方公尺之房屋（含1、2 樓）及其他工
  作物拆除，將土地返還相對人，抗告人不服，提起上訴。而依
  首揭說明，本件訴訟標的價額應以起訴時之交易價額為準，惟
  無交易價額，原法院因認相對人就訴訟標的所得受之利益為系
  爭土地之公告現值（請求給付不當得利部分不併算訴訟標的價
  額），核定以相對人起訴時，系爭土地（計16平方公尺）之公
  告現值【依原法院卷第20 頁地價證明書，每平方公尺243,717
  元】即3,899,472元為本件訴訟標的價額【其計算式為：243,7
  17元16（平方公尺）＝3,899,472 元】，並以該價額為據，
  依民事訴訟法第77條之13、第77條之16第1 項規定之徵收標準
  ，命抗告人限期補繳第二審裁判費59,415元，尚無不合。抗告
  人執此指摘原裁定關於訴訟標的之價額核定不當，聲明廢棄，
  為無理由，應予駁回。又原裁定所核定訴訟標的價額，並未併
  計原判決主文第二項所命抗告人返還相當於租金之不當得利本
  息部分，亦如前述，抗告人執此指摘原裁定不當，亦有未合。
三據上論結，本件抗告為無理由，依民事訴訟法第495條之1 第1
  項、第449條第1項、第95條、第78條，裁定如主文。
中    華    民    國    99    年    4    月    30    日
                    民事第十二庭
                        審判長法  官  陳駿璧
                              法  官  陳邦豪
                              法  官  李昆曄
正本係照原本作成。
本裁定除以適用法規顯有錯誤為理由外，不得再抗告。如提起再
抗告，應於收受後10日內委任律師為代理人向本院提出再抗告狀
。並繳納再抗告費新台幣１千元。
中    華    民    國    99    年    4     月    30    日
                              書記官  莊昭樹

司法院資訊處製作；財團法人民間司法改革基金會備份。
